【裁判字號】    92,訴,1732
【裁判日期】    921031
【裁判案由】    強盜
【裁判全文】
臺灣高雄地方法院刑事判決                        九十二年度訴字第一七三二號
    公  訴  人  臺灣高雄地方法院檢察署檢察官
    被      告  己○○
    被      告  戊○○
    右  二  人
    指定辯護人  本院公設辯護人子○○
右列被告因強盜案件，經檢察官提起公訴（九十二年度偵字第五七○五號），本院判
決如左：
    主  文
己○○意圖為自己不法之所有，結夥三人以上，攜帶兇器，夜間侵入住宅，以強暴、
脅迫至使不能抗拒，而取他人之物，處有期徒刑捌年。扣案黑色毛線頭套肆個、長刀
壹把、西瓜刀壹把；未扣案類似手槍（非管制槍枝）、西瓜刀各壹把、手套貳付，均
沒收之。
戊○○意圖為自己不法之所有，結夥三人以上，攜帶兇器，夜間侵入住宅，以強暴、
脅迫至使不能抗拒，而取他人之物，處有期徒刑捌年貳月。扣案黑色毛線頭套肆個、
長刀壹把、西瓜刀壹把；未扣案類似手槍（非管制槍枝）、西瓜刀各壹把、手套貳付
，均沒收之。
    事  實
一、己○○前因違反懲治盜匪條例、麻醉藥品管理條例等案件，分經法院判刑、減刑
    及定應執行刑，於民國八十九年五月二十三日縮短刑期假釋出獄（未構成累犯）
    ，現仍於假釋付保護管束期間內。
二、己○○、戊○○係兄弟關係；而施智元（另經檢察官通緝中）與己○○則為朋友
    關係；另施智元與姓名、年籍均不詳，綽號『弟仔』之成年男子（另由檢察官追
    查身分中）熟識。緣於民國九十二年一月三十一日，施智元至辛○○位於高雄市
    前鎮區鎮○○街三號住處賭博時，懷疑遭人詐賭，乃心生不滿，即以電話約己○○、戊○○於九十二年二月一日十八時左右，至己○○位在高雄市○○區○○路
    四十巷十二弄五之四號住處附近見面，欲討回公道，嗣施智元帶同綽號『弟仔』
    男子與己○○、戊○○在約定地點會面後，己○○、戊○○因欠錢花用，遂與施
    智元、綽號『弟仔』男子互相謀議，共同意圖為自己不法之所有，並基於強盜之
    犯意聯絡，於同日十九時許左右，由施智元駕駛龐地克自小客車（車號不詳，顏
    色為豬肝紅色），搭載己○○、戊○○及『弟仔』等人，共同前往辛○○位在高
    雄市前鎮區鎮○○街三號住處，於同日二十時三十分許抵達後，施智元即自前開
    小客車內取出所有供犯案用之黑色頭套四個，手套二付（未扣案），類似手槍壹
    把（未扣案，無從認定是否為制式手槍、有無殺傷力，故認非屬管制槍枝），及
    客觀足資認定為兇器之西瓜刀二把（其中一把未扣案）、外觀類似武士刀之長刀
    一把（下稱長刀，非管制刀械）等物分配使用。嗣四人即分戴頭套，由施智元戴
    上手套持類似手槍一支，己○○、綽號『弟仔』男子（該男子亦戴有手套）各持
    西瓜刀一把，戊○○持長刀一把，利用辛○○友人丙○○、乙○○夫婦進入辛○○住處後，大門未緊閉之機會，施智元、綽號『弟仔』男子、戊○○及己○○即
    結夥三人以上，先後侵入辛○○前開住處客廳，當時除陳麗妃、庚○○在客廳外
    ，餘辛○○及甲○○夫婦、丙○○及乙○○夫婦、辛○○弟妹丁○○、辛○○友
    人壬○○及癸○○等人，均於該住處一樓客廳後方麻將間（以屏風圍住）內聊天
    （尚未開始打麻將），施智元乃於客廳內，先持類似手槍喝令庚○○至麻將間內
    ，隨後己○○復於客廳內，要求陳麗妃亦同至麻將間內。待所有人員均進入麻將
    間後，施智元旋持手槍喝令辛○○等九人『不要動、不要講話、眼睛閉著』；『
    僅要錢而已，不會傷害你們』等語（均臺語發音），期間前開九人或站立面對施
    智元（壬○○、丙○○及丁○○等人）、或坐者面對施智元（甲○○）、或面向
    牆壁蹲下（庚○○、辛○○等人）；而戊○○、綽號『弟仔』男子則分持長刀、
    西瓜刀輪流制住庚○○脖子；另己○○則持西瓜刀於屏風處（位於客廳、麻將間
    之間）把風，至使辛○○等九人不能抗拒後，戊○○、綽號『弟仔』男子即逐一
    搜刮麻將間內抽屜及辛○○等九人身上及皮包內之財物，期間己○○亦曾於客廳
    內，從某人置於客廳內之皮包內取出現款。計分別強盜(一)辛○○所有鑽戒及勞力
    士手錶各一只、現金新台幣（下同）約十七、八萬餘元；(二)丁○○所有勞力士手
    錶一只、現金二萬元；(三)庚○○所有現金一萬五千元；(四)丙○○所有勞力士手錶
    一只、現金約十五萬餘元；(五)壬○○所有現金約三十八萬元；(六)癸○○所有現金
    約五千元；(七)甲○○所有現金一萬七千元；(八)乙○○所有勞力士手錶一只及現金
    約四、五萬餘元及陳麗妃之財物。嗣四人強盜得手後，旋由施智元駕駛前開汽車
    ，搭載己○○兄弟、綽號『弟仔』男子離開現場，並於返回己○○兄弟位在高雄
    市○○區○○路四十巷十二弄五之四號住處途中，每人先於車內朋分強盜得來之
    現金約七萬元，而己○○及戊○○二人即返回家中，並將前開作案用之頭套、刀
    械等物藏匿於其住處五樓樓頂處，施智元及「弟仔」則逃逸無蹤，事發二日後，
    己○○電話聯絡施智元，告知分贓有誤，施智元乃再交付己○○兄弟各二萬元。
    嗣經警方據報後到場蒐證，於現場遭強盜之皮包上採得己○○指紋二枚、戊○○
    指紋一枚，並報請檢察官核發拘票及向本院聲請簽發搜索票，而於九十二年三月
    十日二十二時三十分許及同年月月十一日零時十分許，分別在高雄市○鎮區○○
    路與翠亨街口、同市○○區○○路四十巷十二弄五之四號將己○○及戊○○拘提
    到案，並於其住處五樓頂，扣得頭套四個、西瓜刀一支、長刀一支等物。
三、案經高雄市政府警察局前鎮分局報告灣高雄地方法院檢察署偵查起訴。
    理  由
一、右揭犯罪事實（除手槍、勞力士手錶及鑽戒部分外），業據被告己○○、戊○○
    於警訊、偵查中及本院審理時坦白承認（詳九十二年三月十一日警訊筆錄、九十
    二年三月十一日檢察官訊問筆錄、九十二年五月一日檢察官訊問筆錄、九十二年
    七月二日檢察官訊問筆錄及本院歷次筆錄）。核與被害人辛○○、庚○○、丙○○、壬○○、甲○○、乙○○於本院指述之情節（詳本院九十二年八月一日、九
    十二年八月十八日、九十二年十月二十二日審判筆錄）；被害人丁○○、癸○○
    於警訊中指訴之情節（九十二年二月一日及九十二年二月十三日警訊筆錄）均相
    符。而警方在被害人丁○○所有遭強盜之皮包上，經採集指紋送請內政部警政署
    刑事警察局鑑定結果，確與被告己○○、戊○○二人之指紋相符，有該局九十二
    年二月十九日刑紋字第○九二○○二四二八八號鑑驗書附警訊卷可參；此外，復
    有頭套四個、西瓜刀及長刀各一把扣案可稽。因被告自白均與事實相符，是此部
    分之事實，堪以認定。
二、又被告固均辯稱：未強盜勞力士手錶、鑽戒等語。惟被害人辛○○、丁○○、丙○○、乙○○於案發時，遭人取走勞力士手錶；而被害人辛○○另遭人取走鑽戒
    等情，業據證人辛○○、丙○○於警訊、偵查及本院審理中證述綦詳（詳九十二
    年二月一日及九十二年二月五日警訊筆錄；檢察官九十二年五月一日訊問筆錄；
    本院九十二年八月一日、九十二年八月八日審判筆錄）；證人乙○○於警訊及本
    院審理中證陳明確（詳九十二年二月一日警訊筆錄、九十二年八月十八日審判筆
    錄）；證人丁○○於警訊中證述屬實（詳九十二年二月一日及九十二年二月十三
    日警訊筆錄）。此外，證人辛○○復於本院證陳略以：案發時確有戴紅蟳勞力士
    手錶，歹徒行搶後，就找不到該錶，但伊感覺有人拔走勞力士手錶及鑽戒等語；
    證人甲○○亦證陳：案發時，辛○○、丁○○、丙○○、乙○○均戴勞力士手錶
    ，且確定係真的，當時伊未閉上眼睛，見到歹徒一人拿槍、一人在外面顧，二人
    拔勞力士手錶等語；證人庚○○另證稱：伊與辛○○、丁○○、丙○○、乙○○
    係朋友關係，故確定渠均戴勞力士手錶等語綦詳（以上詳本院九十二年十月二十
    二日審判筆錄）。準此，被害人辛○○、丁○○、丙○○、乙○○案發前後，確
    分別遺失勞力士手錶及鑽戒，因被告等人欲強盜財物，實無棄貴重之物不取之理
    ；且被害人辛○○、丁○○、丙○○、乙○○若非遭人強盜財物，亦無謊報財物
    之必要，是上開勞力士手錶、鑽戒應為被告等人強盜無訛。況該物如係被告以外
    之人強盜，然被告等人既謀議強盜，自欲盜取貴重之物分贓，以謀求較高利益，
    是強盜鑽戒等物，應未逾越謀議範圍，縱施智元、綽號『弟仔』男子強盜後私藏
    贓物，基於共犯對犯罪事實應全部負責之原則，被告二人仍不能解免罪責。
三、被告復均辯陳：施智元係持瓦斯槍，而非手槍等語。然證人庚○○於本院證陳：
    案發當時，歹徒槍枝彈匣曾掉下來二次，伊見到子彈在裏面，與警用手槍類似等
    語（詳本院九十二年八月一日審判筆錄）；而證人甲○○另證陳：槍係類似警用
    手槍，彈匣曾掉落二次，彈匣內有銅色之東西，子彈應係真的等語（詳本院九十
    二年八月一日及九十二年十月二十二日審判筆錄）明確。準此，施智元強盜所用
    槍枝，與警槍類似，且彈匣內裝有銅色子彈，就槍枝型態而言，因瓦斯槍使用目
    的並非發射子彈，且縱有彈匣，亦僅裝載ＢＢ彈發射，尚與證人庚○○、甲○○
    所述強盜用之槍枝不同，是被告上開辯陳，均難以採信。再者，由於施智元在逃
    ，其所持手槍並未扣案，無法判斷該槍係制式槍枝、或屬有殺傷力之槍枝；且彈
    匣內銅色子彈，亦未扣案，無從鑑定，基於被告有利之認定，應認該槍枝非管制
    槍枝。又該槍枝槍身、滑套、彈匣、槍管材質如何，重量多寡，均因槍枝未扣案
    而無法認定，客觀上實難遽認足以對人之生命、身體及安全構成威脅，非屬兇器
    。
四、此外，扣案長刀一把，刀柄長十一點八公分、刀刃長二十八點七公分、單刃開鋒
    ，與查禁刀械之武士刀『外型似長刀，刀刃長短不一，手把稍長，可供雙手握用
    ；刀柄十五公分以上（含）、刀刃三十五公分以上（含）、刀刃開鋒』等十二種
    刀械要件與圖例說明不符，故非管制刀械等情，有高雄市政府九十二年九月十二
    日高市府警保字第○九二○○四九二二七號函在卷可參。
五、從而，本件事證明確，被告加重強盜犯行，均堪以認定。
六、被告己○○、戊○○夥同施智元、綽號『弟仔』男子，結夥三人以上，攜帶客觀
    上足資認定為兇器之西瓜刀、長刀，侵入被害人辛○○，至使被害人辛○○等九
    人不能抗拒，而取被害人財物。核其所為，均係犯刑法第三百三十條第一項之結
    夥三人以上、攜帶兇器於夜間侵入住宅強盜罪。被告二人與施智元、綽號『弟仔
    』男子間，就前開犯行，有犯意聯絡及行為分擔，均為共同正犯（結夥三人以上
    強盜，其本質仍為共同正犯，因主文已表明結夥三人以上，故毋庸加列『共同』
    ）。被告等四人以一強盜行為，強取被害人辛○○等九人之財物，為想像競合犯
    ，應從一重論以一罪。爰審酌被告均正值青壯，而被告己○○現於假釋付保護管
    束期間（詳臺灣高等法院被告全國前案紀錄表、臺灣高雄地方法院檢察署刑案資
    料查註紀錄表），竟不知上進，因欠錢花用，即結夥攜帶兇器，進入民宅強盜，
    所得財物非微，致被害人權益受損，法紀觀念淡薄，嚴重影響社會治安，且犯後
    未將財物返還被害人，惡性實屬重大。惟念及被告犯後均坦承大部分犯行，犯後
    態度非差，而被害人庚○○、甲○○及辛○○復表示不願追究被告犯行（詳本院
    九十二年十月二十二日審判筆錄），且被告強盜時，均未傷及被害人；並參以被
    告己○○大都擔任把風，參與程度較低，於犯案後，另依被害人辛○○要求，未
    將皮包取走（詳本院九十二年十月二十二日審判筆錄，被害辛○○之證詞），其
    刑度應較輕等一切情狀，分別量處如主文所示之刑，以資儆懲。
七、再者，扣案黑色毛線頭套四個、西瓜刀及長刀各一把，為施智元取出供共同犯強
    盜罪之用，業據被告二人供承在卷（詳檢察官九十二年三月十一日訊問筆錄），
    基於共同犯罪行為，應由共犯各負全部責任之理論，應均依刑法第三十八條第一
    項第二款規定，沒收之。又未扣案西瓜刀一把、類似手槍一把，亦為施智元取出
    供共同犯強盜罪之用，業據被告二人供承在卷（詳檢察官九十二年三月十一日訊
    問筆錄，被告己○○表示作案西瓜刀計二把，警方僅扣得一把）；另手套部分，
    因證人丙○○證陳：除一搜括財物之人未戴手套外，餘均戴手套等語（詳本院九
    十二年八月一日審判筆錄），且本件係於皮包上查獲被告二人指紋，始破案等情
    ，已如前述，顯見被告二人均未戴手套，僅施智元、綽號『弟仔』男子戴有手套
    （計二付），而該手套係其所有供共同犯強盜罪之用。從而，依前開共同犯罪行
    為，應由共犯各負全部責任之理論，在無證據證明上開物品業已滅失下，上開未
    扣案之物，亦均應依刑法第三十八條第一項第二款規定，沒收之。再者，扣案綠
    色毛線頭套一個，與被害人所述黑色頭套顏色不符（詳被害人辛○○九十二年二
    月一日警訊筆錄）；扣案槍枝部分，經被害人甲○○指認後，認非作案槍枝（詳
    本院九十二年十月二十二日審判筆錄）；扣案鐵鋸一把部分，不僅與被告二人所
    述犯案工具不符，且被害人亦未指訴被告等人以鐵鋸犯案；而扣案黑色皮鞋、白
    色運動鞋各二雙部分，被告均表示非當天所著（詳本院九十二年九月十八日準備
    程序筆錄），且該扣案鞋類經比對後，無法認定與現場所留鞋印相符（詳高雄市
    政府警察局九十二年七月十五日高市警鑑字第○九二○○四四一二八號函附鑑驗
    通知書，附本院卷）；至扣案手套二付，被告己○○表示係平時釣魚使用，與本
    案無關（詳檢察官九十二年三月十一日訊問筆錄）。職此之故，尚無證據證明上
    開扣案鐵鋸等物，與本案有關，爰不宣告沒收之。
據上論斷，應依刑事訴訟法第二百九十九條第一項前段，刑法第二十八條、第五十五
條前段、第三百三十條第一項、第三十八條第一項第二款，判決如主文。
中      華      民      國    九十二    年      十      月    三十一    日
                              臺灣高雄地方法院刑事第一庭
                                    審判長法官  林水城
                                          法官  陳銘珠
                                          法官  方百正
右正本證明與原本無異。
如不服本判決，應於判決送達後十日內，向本院提出上訴狀。
                                          書記官 張金蘭
中    華    民    國      九十二      年      十一      月      三      日
附錄本判決論罪科刑所依據之法條：
中華民國刑法第三百三十條
犯強盜罪而有第三百二十一條第一項各款情形之一者，處七年以上有期徒刑。
前項之未遂犯罰之。
中華民國刑法第三百二十一條
犯竊盜罪而有左列情形之一者，處六月以上、五年以下有期徒刑：
一  於夜間侵入住宅或有人居住之建築物、船艦或隱匿其內而犯之者。
二  毀越門扇、牆垣或其他安全設備而犯之者。
三  攜帶兇器而犯之者。
四  結夥三人以上而犯之者。
五  乘火災、水災或其他災害之際而犯之者。
六  在車站或埠頭而犯之者。
前項之未遂犯罰之。


司法院資訊處製作；財團法人民間司法改革基金會備份。
